【裁判字號】    96,交聲,1906
【裁判日期】    970325
【裁判案由】    交管條例聲異
【裁判全文】
臺灣板橋地方法院交通事件裁定        96年度交聲字第1906號
原處分機關  交通部公路總局臺北區監理所
異  議  人
即受處分人  甲○○
上列受處分人因違反道路交通管理處罰條例案件，不服交通部公
路總局臺北區監理所中華民國96年11月13日北監營裁字裁40-C00
000000號裁決處分（舉發案號：臺北縣政府警察局96年9 月2 日
北縣警交字第C00000000 號），聲明異議，本院裁定如下：
    主  文
異議駁回。
    理  由
一、原處分意旨略以：異議人即受處分人甲○○於民國96年9 月
    2 日2 時40分許，駕駛車號225-NX號營業小客車，行經臺北
    縣中和市○○路125 號前，因有「執業登記證副證未安置後
    座插座」之違規行為，經臺北縣政府警察局中和分局中和派
    出所執勤員警製單當場舉發，並查證違規屬實，爰依道路交
    通管理處罰條例第36條第5 項規定裁處罰鍰新臺幣（下同）
    1 千5 百元。
二、異議意旨略以：異議人當時仍使用舊式執業登記證，沒有副
    證可以安置，且該舊證上所載驗證日期為96年10月1 日。異
    議人於95年間剛考領執業登記證時，有向發證單位詢問何時
    可換發新式執業登記證，發證單位回答說於驗證日期前後1
    個月內申請即可。因此，就算異議人換領新式執業登記證，
    最快也是96年9 月1 日，適值假日，異議人於案發時根本無
    法換證，自無副證可以安置，原處分機關只憑採證照片認定
    異議人違規，難以信服等語。
三、按計程車駕駛人向警察機關辦理執業登記而領取之執業登記
    證，未依規定安置車內指定之插座或以他物遮蔽者，處1 千
    5 百元罰鍰，道路交通管理處罰條例第36條第5 項定有明文
    。又計程車駕駛人執業資格、執業登記、測驗、執業前、在
    職講習與講習費用收取、登記證核發及管理等事項之辦法，
    由內政部會同交通部定之，同條例第37條第7 項規定明確。
    依上開法律授權，內政部及交通部會銜修正「計程車駕駛人
    執業登記管理辦法」全文18條，自95年7 月1 日施行，該辦
    道路交通安全規則第42條第2 項前段亦規定：「計程車應於
    儀錶板上右側與右前座椅背設置執業登記證插座。」
四、本院判斷：
（一）本件異議人即受處分人甲○○於96年9 月2 日2 時40分許
      ，駕駛車號225-NX號營業小客車，行經臺北縣中和市○○
      路125 號前，因有「執業登記證副證未安置後座插座」之
      違規行為，經臺北縣政府警察局中和分局中和派出所執勤
      員警製單當場舉發，異議人提出申訴，原處分機關函請舉
      發單位查復並綜合相關資料審查結果，認上開違規屬實，
      遂依道路交通管理處罰條例第36條第5 項規定裁處罰1 千
      5 百元等情，此有現場採證照片2 幀、舉發通知單、交通
      違規案件申訴書、臺北縣政府警察局中和分局96年10月8
      日北縣警中申字第0960046087號函、違反道路交通管理事
      件裁決書等影本各1 份附卷可稽，
（二）異議人亦坦承其於前開時、地，確實未放置其執業登記證
      之副證於車內右前座椅背插座，雖以前詞置辯，惟查：上
      揭道路交通管理處罰條例第36條第5 項、第37條第7 項、
      計程車駕駛人執業登記管理辦法第13條第1 項之規範目的
      ，無非係要求營業小客車駕駛人，確實將其領得之執業登
      記證於規定位置擺放出示，俾使乘客容易辨識其姓名及有
      無合法執業資格，並便於相關公務員執行稽查。此乃法律
      及法律所授權之行政命令課予計程車從業人員之一定作為
      義務，故計程車駕駛人於其執業過程中，均應確實依上開
      規定，妥適放置其執業登記證及副證於規定位置。按計程
      車駕駛人執業登記管理辦法業自95年7 月1 日起施行，不
      僅如此，該管理辦法之前身即主管機關於92年4 月1 日依
      法律授權發布施行之「營業小客車駕駛人執業登記管理辦
      法」第13條第1 項即已明定：「營業小客車駕駛人應將執
      業登記證置於儀錶格上右側，執業登記證副證置於右前座
      椅背插座。」與現行規定無異，顯見計程車駕駛人應將營
      業登記證副證置於右前座椅背插座，已經行之多年，異議
      人既以駕駛計程車為業，對此應無不知之理。其遲至本件
      違規日，仍以持用舊證為由，未依規定將執業登記證副證
      安置車內指定之插座，縱所辯非虛，亦難脫免處罰。蓋以
      執業登記證之查驗與換發本分屬二事，不能混為一談，異
      議人既知有新式登記證，自應積極向相關單位申請換發，
      以符合法定義務，不能僅憑個人揣測某某承辦人員當時之
      回答意見，即無視上揭規定。綜上所述，本件違規事實已
      屬明確，異議人之答辯不能據為免罰之正當理由，仍應接
      受處罰。
（三）從而，本件舉發單位認異議人有「執業登記證副證未安置
      後座插座」之違規行為，當場製單舉發，經異議人提出申
      訴後，原處分機關依道路交通管理處罰條例第36條第5 項
      規定裁處罰鍰1 千5 百元，洵屬有據，核無違法或不當之
      處。異議人執持前詞，對原處分機關所為之裁決處分聲明
      異議，為無理由，應予駁回。
五、依道路交通管理處罰條例第87條第2 項，道路交通案件處理
    辦法第19條，裁定如主文。
中    華    民    國    97    年    3     月    25    日
                  交通法庭  法  官  朱嘉川
以上正本證明與原本無異。
如不服本裁定應於送達後5 日內向本院提出抗告狀。
                            書記官  陳聖儒
中    華    民    國    97    年    3     月    25    日


司法院資訊處製作；財團法人民間司法改革基金會備份。
